【裁判字號】    94,交訴,120
【裁判日期】    950215
【裁判案由】    過失致死等
【裁判全文】
臺灣板橋地方法院刑事判決             94年度交訴字第120號
公  訴  人  臺灣板橋地方法院檢察署檢察官
被      告  乙○○
上列被告因過失致死等案件，經檢察官提起公訴（94年度偵字第
16000 號、第16896號），本院判決如下：
    主  文
乙○○服用酒類，不能安全駕駛動力交通工具而駕駛，累犯，處
有期徒刑肆月；又因過失致人於死，累犯，處有期徒刑貳年拾月
。應執行有期徒刑參年。
    事  實
一、乙○○前於民國89年間因違反毒品危害防制條例案件，經本
    院以89年度訴字第495 號刑事判決判處有期徒刑7 月確定，
    已於90年4 月25日執行完畢；另於91年間因竊盜案件，經本
    院以91年度易字第401 號刑事判決判處有期徒刑1 年確定，
    亦已於92年4 月2 日縮刑期滿執行完畢。詎乙○○仍不知悔
    改，明知其自用小貨車之駕駛執照前因交通違規案件，已遭
    主管機關於91年4 月6 日註銷，迄未再行考領，且明知服用
    酒類或其他相類之物，不能安全駕駛動力交通工具者，不得
    駕駛之，竟從94年9 月18日15、16時許起至同日17時許止，
    在其位於臺北縣三峽鎮有木里有木202 號住處（起訴書誤載
    為臺北縣三峽鎮滿月圓餐廳）飲用酒類，致其生理協調失衡
    ，已達不能安全駕駛動力交通工具之程度，猶於飲酒結束後
    ，仍執意駕駛車號GA-2243 號自用小貨車，從上址住處出發
    ，前往臺北縣土城市某處購物，隨後再駕駛上開自用小貨車
    ，擬返回其上址住處，而於同日19時38分許（起訴書誤載為
    17 時38 分許），行經臺北縣土城市○○路○ 段412 號前，
    乙○○原應注意飲用酒類後其吐氣酒精濃度超過每公升0.25
    毫克或血液中酒精濃度超過百分之0.05以上者，不得駕車，
    且應注意車前狀況，隨時採取必要之安全措施，而依當時天
    候晴、夜間有照明、現場柏油路面、乾燥、無缺陷、無障礙
    物、視距良好等情況，並無不能注意之情事，竟於酒後其吐
    氣酒濃度超過每公升0.25毫克以上，仍執意繼續駕駛上開自
    用小貨車，且疏未注意車前狀況，偏離原車道往右邊路肩方
    向行駛，而撞擊路旁之行人韓亞叡及梁鍾玨，致韓亞叡因顱
    骨破裂而當場死亡，梁鍾玨經送醫急救，延至同年月23日14
    時21分許，亦因顱內併腹腔內出血而不治死亡。乙○○於肇
    事後，留在現場等候警員到場處理，嗣於有偵查犯罪權限之
    機關、人員知悉其犯罪前，當場向到場警員承認其為肇事人
    ，而就其過失致死部分自首之，並接受裁判；嗣警員於處理
    過程中，發現乙○○有語無倫次情事，於94年9 月18日20時
    28分許對乙○○施以吐氣酒精濃度測試，測試值仍高達每公
    升0.72毫克，始查悉上情。
二、案經臺北縣政府警察局土城分局報請臺灣板橋地方法院檢察
    署檢察官偵查起訴。
    理  由
一、證據能力部分：按被告以外之人於審判外之言詞或書面陳述
    ，除法律有規定者外，不得作為證據，刑事訴訟法第159 條
    第1 項固定有明文。惟被告以外之人於審判外之陳述，雖不
    符同法第159 條之1 至之4 之規定，而經當事人於審判程序
    同意作為證據，法院審酌該言詞陳述或書面陳述作成時之情
    況，認為適當者，亦得為證據；當事人、代理人或辯護人於
    法院調查證據時，知有第159 條第1 項不得為證據之情形，
    而未於言詞辯論終結前聲明異議者，視為有前項之同意，此
    亦據同法第159 條之5 規定甚明。本件被告、檢察官於本院
    準備程序中均未就兩造所提出證據方法之證據能力提出爭執
    ，且迄於言詞辯論終結前，亦均未就本院所調查之證據主張
    有刑事訴訟法第159 條第1 項不得為證據之情形，經本院審
    酌後，認本案於審理期日經調查之證據均有證據能力，合先
    敘明。
二、上揭事實，均據被告乙○○於警詢、偵訊及本院審理時坦承
    不諱，核與告訴人甲○○（即被害人韓亞叡之父、被害人梁
    鍾玨之夫）指訴之情節相符，且有證人陳泳錩、蘇玉蕙於警
    詢時之證述可資佐證，此外，復有酒精測定紀錄表、刑法第
    185 條之3 案件測試觀察紀錄表各1 件、臺北縣政府警察局
    舉發違反道路交通管理事件通知單影本3 件、道路交通事故
    現場圖、道路交通事故調查報告表(一)、(二)、交通部公路總局
    臺北區監理所94年12月13日北監駕字第0940048857號函各1
    件、車禍照片20幀、亞東紀念醫院診斷證明書影本1 件、臺
    灣板橋地方法院檢察署相驗屍體證明書、驗斷書、勘驗筆錄
    各2 件、相驗照片數幀附卷可稽，足以擔保被告之自白確與
    事實相符。而關於被告飲用酒類之起迄時間及地點，被告於
    案發後翌日即94年9 月19日警詢時即已供稱：我於車禍前有
    在三峽鎮有木里之住處喝酒，是從16時許開始喝酒（見94年
    度相字第1256號卷第7 頁），嗣於本院審理時並供稱：我於
    案發當天在三峽鎮有木里有木202 號住處喝酒，從下午三點
    多喝到五點多，五點多時從住處開車出發，中途遇到學生，
    我開車到土城買東西，買完之後要回家時才肇事，且否認飲
    酒地點係在其於檢察官偵訊時所稱之滿月圓餐廳內（見本院
    卷第68、70頁），應認被告係從94年9 月18日15、16時許起
    至同日17時許止，在其上址住處飲用酒類無訛。按汽車駕駛
    人飲用酒類或其他類似物後其吐氣所含酒精濃度超過每公升
    0.25毫克或血液中酒精濃度超過百分之0.05以上者，不得駕
    車；汽車行駛時，駕駛人應注意車前狀況及兩車併行之間隔
    ，並隨時採取必要之安全措施，道路交通安全規則第114 條
    第3 項、第94條第3 項分別定有明文。被告係具通常智識能
    力之成年男子，對於前開規定，自難諉為不知。而案發當時
    天候晴、夜間有照明、現場柏油路面、乾燥、無缺陷、無障
    礙物、視距良好，有上揭道路交通事故調查報告表可憑，並
    無不能注意之情事，詎被告竟於飲用酒類其吐氣酒濃度已達
    每公升0.72毫克以上，仍執意繼續駕車，且疏未注意車前狀
    況，以致撞擊路旁之行人韓亞叡及梁鍾玨而肇事，除已構成
    酒醉駕駛外，其對於肇事部分另應負過失之罪責，至為灼然
    。又被害人韓亞叡及梁鍾玨二人之死亡，與被告之上開過失
    行為間有相當因果關係，亦無疑義。綜上所述，本案事證已
    臻明確，被告犯行均堪認定，應依法論科。
三、按刑法上之業務，係指個人基於其社會地位繼續反覆所執行
    之事務，包括主要業務及其附隨之準備工作與輔助事務在內
    。此項附隨之事務，並非漫無限制，必須與其主要業務有直
    接、密之關係者，始可包含在業務概念中，而認其屬業務之
    範圍（最高法院89年台上字第8057號判例意旨參照）。本件
    被告於本院審理時否認其係以駕駛汽車為業務。經查：被告
    固供承其職業係在山上種植薑、水果等農作物，平時須駕駛
    自用小貨車上山照顧農作物等語，惟類此利用汽車為代步工
    具前往工作場所之社會活動，所在多有，尚難一概認屬執行
    業務之範疇。本件被告係在其住處飲酒後，駕車前往臺北縣
    土城市某處購物，嗣於返回住處途中肇事，此據被告供述明
    確，公訴人未能舉證證明被告上開駕車代步之行為，與其種
    植農作物之主要業務有何直接、密切之關係，復查無證據足
    認被告確係以駕駛汽車為其主要或附隨之業務，此部分應從
    有利於被告之認定。是核被告所為，係犯刑法第185 條之3
    之服用酒類致不能安全駕駛動力交通工具而駕駛罪、刑法第
    276 第1 項之過失致死罪。公訴人認被告肇事部分，係涉犯
    刑法第276 條第2 項之業務過失致死罪，依前揭說明，尚有
    未洽，惟其社會基礎事實既屬同一，爰於踐行告知程序後，
    逕變更起訴之法條。被告以一過失行為，同時致被害人韓亞
    叡及梁鍾玨二人死亡，乃以一行為觸犯數罪名，為同種想像
    競合犯，應依刑法第55條規定，從一重處斷。所犯上開二罪
    ，犯意各別，行為互殊，應予分論併罰。按「汽車駕駛人，
    無駕駛執照駕車、酒醉駕車、吸食毒品或迷幻藥駕車、行駛
    人行道或行經行人穿越道不依規定讓行人優先通行，因而致
    人受傷或死亡，依法應負刑事責任者，加重其刑至二分之一
    」，道路交通管理處罰條例第86條第1 項定有明文。該條之
    數種加重事項為列舉規定，行為人僅符合其一即構成加重其
    刑要件，僅加重一次即可，無庸再遞加其刑。本件被告原持
    有之自用小貨車駕駛執照前因交通違規案件，已遭主管機關
    於91年4 月6 日註銷，迄未再行考領之事實，有舉發違反道
    路交通管理事件通知單影本1 紙（見94年度相字第1256號卷
    第35頁）、交通部公路總局臺北區監理所94年12月13日北監
    駕字第0940 048857 號函1 件（見本院卷第61頁）附卷足稽
    ，其駕駛執照既經註銷，於未另行考領駕駛執照前駕駛自用
    小貨車，自屬無駕駛執照駕車，且其酒醉駕車，因而致人死
    亡，應依前開規定，就其過失致死部分加重其刑。又被告前
    於89年間因違反毒品危害防制條例案件，經本院以89年度訴
    字第495 號刑事判決判處有期徒刑7 月確定，已於90年4 月
    25日執行完畢；另於91年間因竊盜案件，經本院以91年度易
    字第401 號刑事判決判處有期徒刑1 年確定，亦已於92年4
    月2 日縮刑期滿執行完畢等情，有臺灣高等法院被告前案紀
    錄表可稽，其於有期徒刑執行完畢後5 年以內，再犯本件有
    期徒刑以上之上開二罪，均為累犯，應就酒醉駕駛部分加重
    其刑，另就過失致死部分遞加重其刑。關於被告所犯過失致
    死部分，被告於肇事後，留在現場等候警員到場處理，嗣於
    有偵查犯罪權限之機關、人員知悉其犯罪前，當場向到場警
    員承認其為肇事人，而就其過失致死部分自首之，有道路交
    通事故肇事人自首情形紀錄表1 件在卷可憑，嗣被告亦未逃
    避接受裁判，合於自首之要件，應依刑法第62條前段規定減
    輕其刑。其就過失致死部分，同時有加重及減輕之事由，應
    依刑法第71條第1 項規定，先加後減之。爰審酌政府近年來
    已大力宣導酒後駕車之危險性及違法性，被告明知酒精成分
    對人之意識能力具有不良影響，仍枉顧自己生命身體及公眾
    往來之安全，竟於服用酒類，吐氣酒精濃度高達每公升0.72
    毫克以上，而處於不能安全駕駛動力交通工具之狀態後，仍
    駕駛自用小貨車行駛於市區道路，其無駕駛執照、酒醉駕車
    ，且疏未注意車前狀況而肇事，過失程度重大，造成被害人
    韓亞叡及梁鍾玨二人死亡之無可彌補遺憾，案發後迄今仍未
    與被害人家屬達成和解，亦未賠償任何損害，犯罪後之態度
    非佳等一切情狀，分別量處如主文所示之刑，並定其應執行
    刑，以示懲儆。
據上論斷，應依刑事訴訟法第299 條第1 項前段、第300 條，刑
法第185 條之3 、第276 條第1 項、第55條、第47條、第62條前
段、第51條第5 款，道路交通管理處罰條例第86條第1 項，罰金
罰鍰提高標準條例第1 條前段，判決如主文。
本案經檢察官蘇揚旭到庭執行職務。
中    華    民    國    95    年    2     月    15    日
                  交通法庭  審判長法  官  陳鴻清
                                  法  官  歐陽漢菁
                                  法  官  朱嘉川
以上正本證明與原本無異。
如不服本判決應於送達後10日內向本院提出上訴狀。
                                書記官  陳聖儒
中    華    民    國    95    年    2     月    15    日
附錄本案論罪科刑法條全文：
中華民國刑法第185 條之3：
服用毒品、麻醉藥品、酒類或其他相類之物，不能安全駕駛動力
交通工具而駕駛者，處1 年以下有期徒刑、拘役或3 萬元以下罰
金。
中華民國刑法第276 條：
因過失致人於死者，處2 年以下有期徒刑、拘役或2 千元以下罰
金。
從事業務之人，因業務上之過失犯前項之罪者，處5 年以下有期
徒刑或拘役，得併科3千元以下罰金。


司法院資訊處製作；財團法人民間司法改革基金會備份。
